臺灣高等法院刑事裁定
111年度毒抗字第7號
抗  告  人  臺灣桃園地方檢察署檢察官
被      告  TRAN DUY LOC（越南籍）




上列抗告人因被告違反毒品危害防制條例案件，不服臺灣桃園地
方法院110年度毒聲字第2004號中華民國110年11月30日第一審裁
定（聲請案號：臺灣桃園地方檢察署110年度毒偵字第6938號、1
10年度聲觀字第1800號），提起抗告，本院裁定如下：
    主  文
原裁定撤銷，發回臺灣桃園地方法院。
    理  由
一、原裁定意旨略以：本案被告TRAN DUY LOC施用毒品之地點為
    其在臺居所地即新北市新莊區，業據被告於警詢及偵查中供
    稱明確，縱使被告係在桃園市○○區○○○街00號巷口查獲，然
    此處顯然非被告施用毒品之地點，足認被告之施用毒品地點
    及行為時之居所地，均非屬原審法院管轄地區。至於被告上
    開地址為警查獲時遭扣得之玻璃球吸食器、及安非他命殘渣
    袋上雖經以毒品篩檢試劑，驗得殘有甲基安非他命殘渣，但
    被告於警詢及偵訊時，均未明確供稱該扣案之吸食器係何次
    施用毒品所用，檢察官亦未提出其他可信證據足認此係被告
    本案施用毒品使用之吸食器，自無從認定此吸食器及其内甲
    基安非他命殘渣與被告本案施用毒品犯行有關、亦無從據此
    認定犯罪地在原審法院轄區，故認定原審法院就本案並無管
    轄權，本件聲請依法應予駁回等語。
二、抗告意旨略以：被告於臺灣桃園地方檢察署（下稱桃園地檢
    署）偵查中坦承，本案扣案之玻璃球吸食器及安非他命殘渣
    袋，係其當日上午施用毒品之器具，有詢問筆錄可佐，而上
    開扣案物經以毒品篩檢試劑檢驗，結果驗得第二級毒品甲基
    安非他命殘渣，因前開扣案物均有第二級毒品甲基安非他命
    成分附著其上，無法析離，應視為毒品危害防制條例第2條
    第2項第2款所規定之第二級毒品，而被告為警查獲之地點在
    桃園市○○區○○○街00號巷口，被告持有第二級毒品之犯罪地
    在桃園市楊梅區，原審法院應有管轄權，惟被告持有毒品之
    犯行為其施用毒品所吸收，原裁定以原審法院無管轄權之理
    由駁回本件聲請，誠有裁定違法之違誤等語。
三、案件由犯罪地或被告之住所、居所或所在地之法院管轄，刑
    事訴訟法第5條第1項定有明文。所謂犯罪地，依刑法第4條
    之規定包括行為地與結果地兩者而言。又施用毒品者，持有
    、施用毒品行為，分別觸犯毒品危害防制條例第11條、第10
    條之罪，乃因持有之低度行為應為施用之高度行為吸收，故
    僅論以施用之罪。是以，於犯持有進而施用毒品之罪時，持
    有、施用之犯罪地所屬之法院均有管轄權（最高法院97年度
    台上字第5812號刑事判決意旨參照）。
四、經查：被告基於施用第二級毒品之犯意，於民國110年8月31
    日上午8時30分許，在新北市○○區○○路000巷00號住處，以燃
    燒玻璃球吸食方式，施用第二級毒品甲基安非他命1次，業
    據被告於警詢及偵查中均坦承不諱，且其為警於桃園市○○區
    ○○○街00號巷口查獲並經採尿送驗，結果呈毒品安非他命陽
    性反應，有桃園市政府警察保安警察大隊真實姓名與尿液、
    毒品編號對照表，及台灣檢驗科技股份有限公司濫用藥物實
    驗室（台北）濫用藥物檢驗報告等資料附卷可稽，而其為警
    查獲時遭扣得之玻璃球吸食器及安非他命殘渣袋上，經以毒
    品篩檢試劑檢驗，結果呈二級毒品安非他命陽性反應，有桃
    園市政府警察局查獲毒品危害防制條例「毒品」初步檢驗報
    告單在卷足稽；復依被告於110年9月1日及同年12月16日在
    桃園地檢署受詢問時均稱：我承認有施用毒品，扣案的玻璃
    球和有殘渣的袋子都是我早上施用後剩下等語，足見警方扣
    得之玻璃球吸食器及安非他命殘渣袋，係被告前述施用後剩
    餘而持有，依其本案犯罪之性質，其持有第二級毒品之低度
    行為，應為施用第二級毒品之高度行為所吸收，而僅論以施
    用第二級毒品一罪。則本件被告施用第二級毒品之犯罪地、
    被告之住所地、居所地或所在地，固均非在原審法院管轄區
    域內，惟被告為警查獲持有甲基安非他命之地點，仍為其犯
    罪地之一，被告既於原審法院管轄之桃園市○○區○○○街00號
    巷口為警查獲持有供己施用之玻璃球吸食器及安非他命殘渣
    袋，原審法院對被告持有甲基安非他命之犯行，自有管轄權
    。故原審以本件之犯罪地、被告住所地、居所地及現在所在
    地均非其管轄範圍，其不具管轄權，而駁回聲請人之聲請，
    難認允洽。抗告人抗告執此指摘原裁定不當，為有理由，爰
    撤銷原裁定，發回原審法院更為適法之處理。
據上論斷，依刑事訴訟法第413條，裁定如主文。
中　　華　　民　　國　　111 　年　　1 　　月　　 7　　日
                  刑事第十二庭  審判長法　官   陳如玲
　　　　　　　　　　　　　　　　　　　法　官   廖建瑜
　　　　　　　　　　　　　　　　　　　法　官   魏俊明
以上正本證明與原本無異。
不得抗告 。
                                      書記官   賴尚君
中　　華　　民　　國　　111 　年　　1 　　月　　7 　　日